臺灣臺中地方法院行政訴訟判決
110年度交字第382號
原      告  李培助  
被      告  交通部公路總局臺中區監理所

代  表  人  魏武盛  
上列當事人間交通裁決事件，原告不服被告民國110年9月1日彰
監四字第64-I3F218430號裁決書，提起行政訴訟，本院判決如下
：
    主  文
原告之訴駁回。
訴訟費用新臺幣參佰元由原告負擔。
    事實及理由
一、程序事項：按行政訴訟法第237條之7規定，交通裁決事件之
    裁判，得不經言詞辯論為之。本件屬交通裁決事件，依兩造
    所述各節及卷內資料其事證已臻明確，本院認無經言詞辯論
    之必要，爰不經言詞辯論而為判決。
二、事實概要：
　　原告於民國110年4月5日14時15分許，駕駛號牌6J-4591號自
    小貨車（下稱系爭車輛），行經彰化縣溪州鄉登山路與岸角
    巷口，因「闖紅燈」之違規行為，經彰化縣政府警察局北斗
    分局（下稱舉發機關）員警認定原告違反道路交通管理處罰
    條例第53條第1項之規定，當場對原告製開第I3F218430號舉
    發違反道路交通管理事件通知單。被告續於110年9月1日以
    彰監四字第64-I3F218430號裁決書（下稱原處分），依道路
    交通管理處罰條例第53條第1項、第63條第1項第3款、及「
    違反道路交通管理事件統一裁罰基準及處理細則」之規定，
    按期限內到案之基準，逾越應到案期限60日以上之基準，裁
    處原告第1階段罰鍰新臺幣（下同）4,000元，並記違規點數
    3點。原告不服，提起本件行政訴訟。
三、原告主張略以：
　　原告於110年4月5日下午約14點15分駕車行駛經過溪州鄉登
    山路與岸角巷口(二水往溪州方向)看見紅燈停車等候，看見
    綠燈後再起步行駛，被從對向車道遠處騎乘警用機車而來的
    員警攔査告知已經闖紅燈。原告並未闖紅燈，當時員警堅持
    告訴原告他以經驗可以從遠處看見原告闖紅燈因為三時相號
    。當原告看見員警罰單上寫紅燈直行時便告訴員警說：「你
    也看見了我是停下來等紅燈了喔！是你說我看錯燈號太早起
    步闖紅燈」。原告日後曾回到該路口時發現該路段前一個號
    誌有標示三時相號誌，該登山路與岸角巷口之號誌並無標示
    提醒用路人注意三時相號誌之時差且岸角巷為三米窄巷道路
    車輛行駛於登山路至此路口停等紅燈時，有時並無法看見前
    上方燈桿之號誌，建請相關單位現場勘查改善加強標示牌設
    立等語。並聲明：原處分撤銷。
四、被告答辯則以：
   原告於110年4月5日14時15分許，由舉發員警當場目睹原告駕
    駛6J-4591號自小貨車，在溪州鄉登山路與岸角巷口闖紅燈
    違規。根據公務員為公法上行為具有公信力之原則，該行政
    處分當可被推定為真正，且其據以依法處分之事實認定，亦
    應可推定為正確無誤，衡酌本件舉發單位員警為執法人員，
    與原告素無怨懟，當無取締未闖紅燈車輛違規案件徒增紛爭
    之必要，且一般值勤員警所受之專業訓練，對於該等職務上
    事項之觀察程度自遠較一般人更為專注，自無誤判可能，此
    類案件係委由當場執行取締勤務之公務員本其認識及判斷而
    舉發，以達成維持交通秩序之目的，又員警執行公務時即受
    有行政懲處責任之監督，故所述內容應堪採信。則原告之行
    為確已該當道路交通管理處罰條例第53條第1項規定「闖紅
    燈」之要件事實，被告所為之裁罰並無違誤等語，並聲明：
    原告之訴駁回。
五、本院之判斷：
(一)按「汽車行駛至交岔路口，其行進、轉彎，應依下列規定：
    一、應遵守燈光號誌或交通指揮人員之指揮，遇有交通指揮
    人員指揮與燈光號誌並用時，以交通指揮人員之指揮為準。
    」、「（第1 項）汽車駕駛人，行經有燈光號誌管制之交岔
    路口闖紅燈者，處新臺幣1千8百元以上5千4百元以下罰鍰。
    」、「汽車駕駛人有下列各款所列條款之一者，除依原條款
    處罰鍰外，並予記點：三、有……第53條……情形之一者，各記
    違規點數3點。」道路交通安全規則第102條第1項第1款、道
    路交通管理處罰條例第53條第1項及第63條第1項第3款分別
    定有明文。
(二)經查，依舉發機關110年10月26日北警分五字第1100022033
    號函檢附之交通違規案見意見表：「職於110年4月5日14時
    至16時擔服勤區訪查勤務，於14時15分許在溪州鄉登山路與
    岸角巷口由西向東直行時，發現違規車輛6J-4591行駛於登
    山路由東向西違規闖紅燈，職將其欄查並告知駕駛違規闖紅
    燈，違規人表示另一行向的號誌燈已轉成紅燈後才直行，經
    直解釋登山路與岸角巷該路口是由三組號誌燈所組成，尚需
    等待南岸號誌燈轉成紅燈時，登山路段號誌燈轉換為綠燈後
    才可行駛，違規人依舊不願配合，堅持自己沒有闖紅燈也無
    法提供行車影響自證，職依規定製作舉發違規道路管理事件
    通知單第I3F218430號，違規人當場拒簽拒收職依規定告知
    應到案處所、時間、地點」等語（見本院卷第67頁）可知，
    員警沿彰化縣溪州鄉登山路往東方向行駛時，發現原告駕駛
    系爭車輛沿登山路往西方向闖紅燈直行，並立即上前攔查原
    告、當場攔停後開單，亦有舉發通知單（見本院卷第63頁）
    在卷可稽。
(三)雖舉發員警因事發突然，而無法攝得違規當時畫面，惟當代
    交通之運輸模式，動力車輛移動迅速，人車交匯流量頻繁，
    若干交通違規之行為態樣（例如「闖紅燈」等），違規時間
    極其短暫，稍縱即逝，尚難逕將員警未能以錄影畫面舉證，
    即認係屬執法瑕疵。否則，道路交通管理處罰條例第7條第1
    項規定：「道路交通管理之稽查，違規紀錄，由交通勤務警
    察，或依法令執行交通稽查任務人員執行之。」、第92條第
    4項規定訂定之違反道路交通管理事件統一裁罰基準及處理
    細則第10條第1項規定：「交通勤務警察或依法令執行交通
    稽查任務人員，對於違反道路交通管理事件之稽查，應認真
    執行；其有不服稽查而逃逸之人、車，得追蹤稽查之。」即
    形同具文。故上述法令本即賦予交通勤務警察對於道路交通
    管理之稽查及違規事項，有稽查之義務及權限。交通員警乃
    為國家執法機關，並無必須依賴「攝影取證」始得執行交通
    稽查之限制（臺中高等行政法院110年交上字第26號判決參
    照）。從而，闖紅燈屬於瞬間發生之違規行為，倘若要求舉
    發員警必須以錄影畫面舉證證明，恐無法確實達成維持交通
    安全秩序之目的。再者，本件舉發情節係員警沿登山路往東
    方向行駛時，親眼目睹原告於對向闖紅燈直行，並當場攔停
    開單，且依舉發機關提出違規地點實景地圖及文字說明（見
    本院卷第67頁反面頁）可知，當時舉發員警所在位置得以明
    顯判斷其行向號誌之變化，以及辨識原告駕駛車輛之行向為
    何，故舉發員警之視線角度及距離，其誤判燈號之可能性不
    高，員警與原告亦無宿怨，且現今駕駛人自備行車紀錄設備
    者甚多，員警應不致無端甘冒草率執法批評與究責，在原告
    違規事實不甚明確情況下，任意攔停原告、當場開單；本件
    被告固然無法提出舉發畫面供審理參酌，但本院綜合舉發當
    時之情狀，認為員警誤判事實或恣意執法之可能性較低，故
    認為原告應有舉發通知單所載之違規事實，原告之主張上難
    為其有利之認定。故原告所執上開主張云云，尚不足採。
(四)縱然原告主觀認為該路段標誌號誌設置有瑕疵存在，但此為
    主管機關為顧及多數行車用路人，依現場環境衡酌事項，非
    原告得以此為由主張免責不受處罰。否則，倘若所有汽、機
    車駕駛人對主管機關所設置之標線、標誌或號誌，全憑主觀
    之認知，認為設置不當即可恣意違反，將如何建立道路上所
    劃設標誌、標線或號誌之公信力，交通安全之秩序亦將無從
    建立。況且原告應當遵守其行向號誌燈號之變化，非謂該路
    口未明確標示提醒用路人注意時相號誌之時差，即認有標誌
    號誌設置不當而誤導違規之情形。是原告此部分主張，亦難
    執為免罰之事由。
六、本綜上所述，原告違規事證明確，被告依法所為原處分並無
    違誤，原告訴請撤銷，為無理由，應予駁回。
七、本件第一審裁判費為300元，應由原告負擔，爰確定第一審
    訴訟費用額如主文第2項所示。
據上論結，本件原告之訴為無理由，依行政訴訟法第237條之7、
第98條第1項前段、第237條之8第1項，判決如主文。
中　　華　　民　　國　 111　　年　　3　　月　　16　　日
　　　　　　　　　行政訴訟庭　法　官　吳俊螢
上為正本係照原本作成。
如不服本判決，應於判決送達後20日內，向本院提出上訴狀並表
明上訴理由（原判決所違背之法令及其具體內容或依訴訟資料可
認為原判決有違背法令之具體事實），其未載明上訴理由者，應
於提出上訴後20日內向本院補提理由書（上訴狀及上訴理由書均
須按他造人數附繕本，如未按期補提上訴理由書，則逕予駁回上
訴），並應繳納上訴裁判費新臺幣750元。
中　　華　　民　　國　　111 　年　　3 　　月　　16　　日
                              書記官　王素珍